臺灣新北地方法院行政訴訟判決　　　　　110年度交字第668號
原　　　告　王宗裕　
被　　　告　新北市政府交通事件裁決處

代　表　人　李忠台（處長）住同上
訴訟代理人　黃慧婷律師
上列當事人間因交通裁決事件，原告不服被告民國110年8月18日
新北裁催字第48-CU0000000號裁決，提起行政訴訟，本院判決如
下：
    主  文
一、原告之訴駁回。
二、訴訟費用新臺幣150元由原告負擔。
    事實及理由
壹、程序方面：查原告不服被告所為道路交通管理處罰條例第8
    條的裁決而提起撤銷訴訟，依行政訴訟法第237條之1，應適
    用交通裁決事件訴訟程序。本件因卷證資料已經明確，本院
    依同法第237條之7規定，於是不經言詞辯論，直接裁判。
貳、實體方面：
一、爭訟概要：緣原告王宗裕駕駛所有重領前之車牌號碼000-00
    00號營業小客車（下稱系爭汽車），於民國（下同）110年5
    月17日16時15分許，行經新北市○○區○○街○0號對面）
    時，因有「非遇突發狀況，在車道中暫停」、「非遇突發狀
    況，在行駛中於車道暫停（處車主）」等違規行為，經民眾
    於110年5月18日檢具違規採證影片向新北市政府警察局新店
    分局（下稱舉發機關）提出檢舉，經舉發機關執勤員警檢視
    檢舉影片後認定違規屬實，遂於110年 6月18日及6月21日填
    製新北市警交大字第CU0000000號、第CU0000000號舉發違反
    道路交通管理事件通知單（以下統稱舉發通知單）予以舉發
    ，各記載應到案日期為110年8月2日前、110年8月5日前，並
    移送被告處理。原告嗣於110年6月29日提出申訴不服舉發，
    經被告函請向舉發機關重新查證後，仍認違規事實明確，乃
    先依道路交通管理處罰條例第43條第4項規定，以110年7月6
    日新北裁催字第48-CU0000000號違反道路交通管理事件裁決
    書裁處原告吊扣汽車牌照 3個月（此部分裁決因原告起訴已
    逾越法定期限而不合法，由本院另以裁定駁回），再依道路
    交通管理處罰條例第43條第 1項第4款、第43條第5項（裁決
    書誤載為「第24條」）、第63條第 1項（即第63條第1項第3
    款）等規定，以110年8月18日新北裁催字第48-CU0000000號
    違反道路交通管理事件裁決書（下稱原處分）裁處原告罰鍰
    新臺幣（下同）18,000元，記違規點數 3點，並應參加道路
    交通安全講習。原告不服原處分，於是提起本件行政撤銷交
    通裁決訴訟。
二、原告起訴主張及聲明：
(一)原告主張要旨：
  1.原告於110年5月17日16時15分左右，於新北市○○區○○街
   ○0號對面）與檢舉人，因倒車所以衍生的交通違規事件如後
    詳訴：此次事件肇因原告所駕駛車輛000-0000（簡稱本車）
    如上時間日倒車，檢舉人所開的車輛已駛進本車，致使原告
    無法倒車停車（見檢舉影片），故原告下車向檢舉人表示「
    後面尚有很大空間也沒有車，可否麻煩請後退一下，讓本人
    可順利倒車」。檢舉人說他要接小孩因故不願意，原告跟他
    說大家都有小孩在路上也會遇到這種情況，可否幫一下，因
    此就發生言語上的口角，檢舉人跟原告說「他大家來車下講
    」，所以才會有原告站在車頭前指向車內說：「你不是說要
    下車來說的嗎，怎不下車（並手指向車內，意指是你說要下
    車說的）」，在事件原告並無擋車的意圖，縱使原告有違交
    通法規的相關法條，也不應是這麼重的罪名，原告不會規避
    應負的處罰，但這違規「危險駕駛」確是帶給原告心裏莫大
    的陰影及上了一個法治教肓，原告期望法官能給予適當及合
    理的裁罰。
  2.又裁決書新北裁催字第48-CU0000000號中，處罰主文所訴：
    罰鍰業於110 年07月06日繳結在案，因原告所駕駛車輛000
    -0000 因屆；原告個人計程車牌照必需於110 年8 月23日前
    要掛牌（監理站暫寄三年到期必需掛牌）適逢此次被舉發，
    交通違規本車必需吊扣牌照3 個月併罰款18,000元並記3 點
    違規，原告到樹林監理站交通事件裁決所尋求相關法律及行
    政求濟，承辦人向原告說：法律或行政上無法求濟，但有一
    個方法可解決本車（000-0000）順利掛上計程車牌的問題，
    就是要請站外代辦業者來處理相關的法規流程，所以才會有
    新北裁催字第48-CU0000000號中處罰主文所訴：罰鍰業於
    110 年07月06日繳結在案所說。
  3.此次事件：罰金及代辦業者的業務費，讓原告付出43,000元
    的代價，原告此次提出行政救濟並非想推翻相關的罰責，而
    是這心裏所蒙受的「危險駕駛」罪名比這43,000元的代價還
    高，也祈望法官能在適法性中給予原告有適當的罰責。
(二)聲明：撤銷原處分。
三、被告答辯及聲明：
(一)被告答辯要旨：
  1.查原告於本件訴訟所欲主張撤銷之處分包含第48-CU0000000
    號、第48-CU0000000號處分，其中第48-CU0000000號處分之
    送達時間為110年 7月6日，迺原告遲至110年9月13日始提起
    本件訴訟，按處罰條例第87條之規定，其起訴顯已逾該處分
    之法定不變期限，處分已生形式及實質之存續力，原告自不
    能再於本訴中對該處分為爭訟。
  2.參前開臺北高等行政法院107年交上字第221號裁定對於「突
    發狀況」之解釋可知，「突發狀況」之性質應即限縮於緊急
    避難中之危難情狀而言，而系爭當時根本無發生任何足徵使
    人信有「前方有車禍突然發生、道路塌陷、車輛惡意危險之
    駕駛行為或巨大貨物突然掉落路面、惡劣天候情況或其他因
    素造成緊急突發狀況而不得不驟然減速、煞車或於車道中暫
    停」或類此之避難情狀，故原告暫停於車道中之行為，要難
    謂客觀上有任何「危難」需避免，更不容以駕駛人主觀意思
    恣意擴張「突發狀況」之意涵。
  3.查原告於系爭地點將車輛於無任何上述緊急狀況之情形下，
    僅憑個人停車之需求就將車輛停放於道路中並下車與他人理
    論，遲至前方路口燈光號誌變換為綠燈而道路中之其他車輛
    均通行至下一個路口後，原告仍不願駕駛車輛離去，並持續
    多次上、下車並情緒激動而來回走動於車道中試圖與他人起
    爭議，核其行為明顯已造成後方車輛無法通行，屬於無故於
    車道中暫停無誤，上開情節有採證影片（採證光碟之「000-
    0000.avi」）及影片截圖可考，被告據之而為之處分應違規
    無誤。
  4.原告固於起訴狀中稱「無擋車之故意」、「沒有危險駕駛」
    、「心理陰影極大」等，惟參系爭當時前方路口號誌已顯示
    為綠燈且道路中之車輛亦已魚貫前行離開，原告並無不能繼
    續往前行駛之情形，其於車輛可順利通行之車道中下車與他
    人爭執，要難謂其無阻擋他人行進之客觀事實及主觀上之故
    意，原告之訴應無理由。
  5.另按行政罰法第7條第1項規定：「違反行政法上義務之行為
    非出於故意或過失者，不予處罰。」因此，不論違規行為人
    係故意或過失而違反道路交通管理處罰條例行政法上義務之
    行為，均應予處罰，原告基於「迫使後車當下在車道中與其
    理論」之主觀意思而將車輛暫停於車道中，核其主觀之意思
    ，即有「無故於車道中暫停」之故意無誤，其自應為本件處
    分之可歸責對象。
  6.再者，原告既為合法考領汽車駕駛執照之人，有汽車車籍查
    詢資料及駕駛人基本資料為憑，其對上述規定應知之甚詳，
    並應確實遵守。是原告前揭所述，無非單方所執之詞，委無
    足取，綜上所述，被告依法裁處，應無違誤，原告之訴為無
    理由。
(二)聲明：原告之訴駁回。
四、爭點：
(一)被告認原告駕駛系爭汽車，於110年5月17日16時15分許，行
    經新北市○○區○○街○0號對面）時，有「非遇突發狀況
    ，在車道中暫停」之違規行為，以原處分裁罰原告，是否合
    法有據？
(二)原告主張其因檢舉人所開車輛阻擋其倒車，因而下車與檢舉
    人理論等情，否認有「非遇突發狀況，在車道中暫停」之違
    規行為，是否有理可採？
五、本院之判斷：
(一)前提事實：原告駕駛系爭汽車，於110年5月17日16時15分許
    ，行經新北市○○區○○街○0號對面）時，因有「非遇突
    發狀況，在車道中暫停」之違規行為，經民眾於110年5月18
    日（符合道路交通管理處罰條例第7之1條所規定之檢舉期限
    ）檢具違規採證影片向舉發機關提出檢舉，經舉發機關執勤
    員警檢視檢舉影片後認定違規屬實，遂於110年6月18日填制
    本案新北警交大字第 CU0000000號舉發通知單，記載應到案
    日期為110年 8月2日前，予以逕行舉發，而原告雖於110年6
    月29日提出申訴不服舉發，惟案經被告函請向舉發機關重新
    查證後，仍認違規事實明確，乃依道路交通管理處罰條例第
    43條第1項第4款、第43條第 5項（裁決書誤載為「第24條」
    ）、第63條第1項（即第63條第1項第3款）等規定，以原處
    分裁處原告罰鍰18,000元，記違規點數3點，並應參加道路
    交通安全講習等情，此有檢舉人資料、上開舉發通知單、採
    證照片、原告110年 6月29日及110年7月1日之交通違規案件
    陳述書、交通違規查詢報表、新北市政府警察局新店分局11
    0年7月14日新北警店交字第1104112461號函、原處分書、新
    北市政府警察局新店分局110年9月28日新北警店交字第11
    04129982號函、新北市政府警察局勤務指揮中心受理各類案
    件紀錄單、駕駛人基本資料、汽車車籍查詢、採證光碟等在
    卷可稽（見本院卷第85頁至第86頁、第87頁、第91頁至第93
    頁及第135頁至第137頁、第105頁至第106頁及第111頁至第1
    12頁、第109頁、第113頁至第114頁、第123頁、第133頁、
    第139頁、第141頁、第143頁、第145頁），核可採認為真實
    。
(二)被告認原告駕駛系爭汽車，於110年5月17日16時15分許，行
    經新北市○○區○○街○0號對面）時，有「非遇突發狀況
    ，在車道中暫停」之違規行為，以原處分裁罰原告，核屬合
    法有據。
  1.應適用之法令：
  ⑴按道路交通安全規則第94條第2項規定：「汽車除遇突發狀
    況必須減速外，不得任意驟然減速、煞車或於車道中暫停。
    前車如須減速暫停，駕駛人應預先顯示燈光或手勢告知後車
    ，後車駕駛人應隨時注意前車之行動。」；又道路交通管理
    處罰條例第43條第1項第4款規定：「汽車駕駛人，駕駛汽車
    有下列情形之一者，處新臺幣 6千元以上2萬4千元以下罰鍰
    ，並當場禁止其駕駛：四、非遇突發狀況，在行駛途中任意
    驟然減速、煞車或於車道中暫停。」、同條第5項規定：「
    汽車駕駛人違反第1項…規定者，應接受道路交通安全講習
    …。」，另第63條第1項第3款規定：「汽車駕駛人有下列各
    款所列條款之一者，除依原條款處罰鍰外，並予記點：三、
    有第43條……情形之一者，各記違規點數3點。依前項各條
    款，已受吊扣或吊銷駕駛執照處分者，不予記點。」。
  ⑵次按違反道路交通管理事件統一裁罰基準及處理細則第 1條
    規定：「本細則依道路交通管理處罰條例第92條第 4項規定
    訂定之」、第2條第 1項、第2項規定：「處理違反道路交通
    管理事件之程序及統一裁罰基準依本細則之規定辦理。前項
    統一裁罰基準，如附件違反道路交通管理事件統一裁罰基準
    表。」，核上開統一裁罰基準及處理細則之規定，就其立法
    目的及功能，乃為防止處罰機關枉縱或偏頗，依道路交通管
    理處罰條例第92條第4項所授權交通部會同內政部訂定「違
    反道路交通管理事件統一裁罰基準及處理細則」及其附件「
    違反道路交通管理事件統一裁罰基準表」，用以維持裁罰之
    統一性與全國因違反道路交通管理事件受處罰民眾之公平，
    不因裁決人員不同，而生偏頗，寓有避免各監理機關於相同
    事件恣意為不同裁罰之功能，並非法所不許，於憲法上保障
    人民財產權之意旨並無牴觸（此並有司法院大法官會議釋字
    第 511號解釋意旨理由足資參照），並無違反法律保留原則
    。再依本件違規行為時之違反道路交通管理事件統一裁罰基
    準表記載，汽車駕駛人違反道路交通管理處罰條例第43條第
    1項第4款規定，即汽車駕駛人非遇突發狀況，於車道中暫停
    者，於期限內繳納或到案聽候裁決，應處罰鍰18,000元。核
    此上開規定，既係基於母法之授權而為訂定，且就違反道路
    交通管理事件統一裁罰基準及處理細則附件所示統一裁罰基
    準表中有關道路交通管理處罰條例第43條第1項第4款規定之
    裁罰基準內容（基準表除就其是否於期限內繳納或到案聽候
    裁決為裁量因素外，並就其不同違規車種及是否一年內有二
    次以上之行為，就其可能衍生危害交通安全之輕重不同，區
    分(1)機車(2)汽車(3)一年內有二次以上之第一項第一款、
    第三款、第四款行為等不同罰鍰標準，其衍生交通秩序危害
    ，既不相同，分別處以不同之罰鍰，符合相同事件相同處理
    ，不同事件不同處理之平等原則。），並未牴觸母法，是被
    告自得依此基準而為裁罰。
  2.經查，本件系爭汽車於110年5月17日16時15分，行經新北市
    ○○區○○街 0號對面，有非遇突發狀況，在車道中暫停之
    違規事實，遭民眾檢附證據資料提出檢舉，經舉發機關審酌
    民眾提出之檢舉資料後，認為系爭汽車之違規事實明確，乃
    依法舉發等情，業據新北市政府警察局新店分局110年7月14
    日新北警店交字第1104112461號函述綦詳（見本院卷 第113
    頁），復參以新北市政府警察局勤務指揮中心受理各類案件
    紀錄單內之案發地點欄內記載：「新北市新店區安康路二段
    麥當勞前有車輛擋其汽車」以及案情描述欄亦記載：「據報
    上述地點：麥當勞前有車輛擋其汽車發生爭吵、糾紛情事，
    請派員處理回報。」（見本院卷 第139頁），亦可知在舉發
    違規地點之麥當勞前處有發生車輛阻擋之行車糾紛事件，再
    觀諸本院卷第135頁至第137頁所附之採證照片所示，另可知
    於照片顯示時間00000000 00:16:03 時，見原告（即照片內
    以黃色箭頭所指之駕駛人）將系爭汽車斜停在檢舉民眾車輛
    前方，隨後並從系爭汽車之駕駛座下車等情；嗣於照片顯示
    時間00000000 00:16:33 時，見原告下車後即朝檢舉民眾車
    輛前方理論，而其前方車輛則是在停等紅燈等情；再於照片
    顯示時間00000000 00:16:44 時，見原告再次下車朝檢舉民
    眾車輛理論，而其所駕駛之系爭汽車仍是斜停在檢舉民眾車
    輛之前方處，此時前方路口號誌仍為紅燈禁止通行之狀態等
    情；再於照片顯示時間00000000 00:17:08 時，此時前方路
    口號誌已轉變為綠燈通行之狀態，但原告仍將系爭汽車停在
    檢舉民眾車輛前方，人卻仍於車外朝檢舉民眾理論等情，以
    上各情核與新北市政府警察局新店分局110年7月14日新北警
    店交字第1104112461號函述相符。由此足認，原告駕駛系爭
    汽車，於110年5月17日16時15分許，行經新北市○○區○○
    街○0號對面）時，有「非遇突發狀況，在車道中暫停」之
    違規行為，被告據此以原處分裁罰原告，即屬合法有據。
(三)原告主張其因檢舉人所開車輛阻擋其倒車，因而下車與檢舉
    人理論等情，否認有「非遇突發狀況，在車道中暫停」之違
    規行為，要屬無理難採。
  ⑴查，細繹道路交通安全規則第94條第 2項規定：「汽車除遇
    突發狀況必須減速外，不得任意驟然減速、煞車或於車道中
    暫停。前車如須減速暫停，駕駛人應預先顯示燈光或手勢告
    知後車，後車駕駛人應隨時注意前車之行動。」，並參照道
    路交通管理處罰條例第43條第1項第4款所規定：「汽車駕駛
    人，駕駛汽車有下列情形之一者，處新臺幣 6千元以上2萬4
    千元以下罰鍰，並當場禁止其駕駛：四、非遇突發狀況，在
    行駛途中任意驟然減速、煞車或於車道中暫停。」，可知汽
    車駕駛人，駕駛汽車在行駛途中，如未遇突發狀況或緊急危
    難之情事存在，即不得有「任意驟然減速、煞車」或「於車
    道中暫停」之行為，如有違反則應依前揭規定處罰。反之，
    倘若汽車駕駛人確有法文規定之「遇突發狀況」，例如前方
    有車禍突然發生、道路塌陷、車輛惡意危險之駕駛行為或巨
    大貨物突然掉落路面、惡烈天候情況等等其它緊急突發狀況
    而不得不驟然減速、煞車或於車道中暫停時，始符合例外不
    予處罰。
  ⑵而查，原告雖以其係因要倒車時遭檢舉人車輛阻擋而下車與
    檢舉人理論等情置辯。然查，參酌原告所述之情形，其當時
    係因不滿檢舉人有擋車之駕駛行為，始因此心生不滿而停下
    車輛找檢舉人理論，如此原告當時既未遭受任何緊急危難，
    僅是因為檢舉民眾之前述舉止，即將車輛在舉發違規道路中
    停下與檢舉人發生爭執，此舉已難認為適法，況且，縱使其
    倒車時遭檢舉人車輛阻擋，但參諸本院卷 第137頁下方之採
    證照片（即照片顯示時間00000000 00:17:08 時）所示，亦
    可知前方路口號誌已轉為綠燈可為通行之狀態，而此時道路
    中之其他車輛亦已通行，原告仍不願駕駛車輛離去，將系爭
    汽車停在檢舉民眾車輛前方，人卻下車於車外朝檢舉民眾理
    論，其以系爭汽車在車道中暫停之方式，不但造成不特定多
    數用路人之危險，亦有害於交通秩序安全之維護，為此，原
    告以其主張否認有「非遇突發狀況，在車道中暫停」之違規
    行為，即屬無理難採。
(四)本件判決基礎已臻明確，兩造其餘攻擊防禦方法及訴訟資料
    ，經本院審核後，或與本案爭點無涉，或對於本件判決結果
    不生影響，爰無庸一一再加論述，爰併敘明。
(五)本件第一審裁判費新臺幣 300元，因原告合併起訴請求撤銷
    被告所為之裁決，其中關於被告110年 7月6日新北裁催字第
    48-CU0000000號裁決之起訴因逾越法定期限，而由本院另以
    裁定駁回，並於該裁定主文內諭知由原告負擔本件第一審裁
    判費其中之二分之一即新臺幣 150元；至於其請求撤銷被告
    本案之裁決（即被告110年8月18日新北裁催字第48-CU00000
    00號裁決），則由本院依法酌由敗訴之原告負擔本件第一審
    裁判費另二分之一即新臺幣 150元，又原告既於起訴時已繳
    納本件第一審裁判費在案，所以確定如主文第2項所示。
六、結論：原處分並無違誤，原告訴請撤銷為無理由，應予駁回
    。
中    華    民    國   110    年    12    月    6     日
                  行政訴訟庭  法  官  楊志勇
上為正本係照原本作成。
如不服本判決，應於判決送達後20日內，向本院提出上訴狀，上
訴狀並應記載上訴理由，表明關於原判決所違背之法令及其具體
內容或依訴訟資料可認為原判決有違背法令之具體事實，並繳納
上訴費新臺幣750元。 其未表明上訴理由者，應於提出上訴後20
日內向本院補提理由書（上訴狀及上訴理由書均須按他造人數附
繕本），如逾期未提出上訴理由書者，本院毋庸再命補正，由本
院逕以裁定駁回上訴。
                              書記官  林楷勳
中    華    民    國   110    年    12    月    6     日